---
title: "Data002: 乳製品ブランドデータ lvsem デモ"
author: "Analysis"
date: "`r Sys.Date()`"
output:
  html_document:
    toc: true
    toc_float: true
    code_folding: show
---

```{r setup, include=FALSE}
knitr::opts_chunk$set(echo = TRUE, message = FALSE, warning = FALSE)
```

## 概要

このノートは、乳製品ブランドに関する公開データを使った `lvsem` のデモです。

データには、消費者満足、ブランド態度、ブランド選好、購買意図に関する回答が含まれています。
ここでは、論文で示されている構造に沿って、`CS` から `BA`、`BP`、`PI` へ、
さらに `BA` から `BP` と `PI` へ、`BP` から `PI` へ向かうモデルを推定します。

分析の流れは次の通りです。

- CSVを読み込む
- 観測変数ブロックと構造パス行列を定義する
- `lvsem` で潜在変数スコアを作成する
- パス係数、効果、R2を推定する
- bootstrapでパス係数のばらつきを確認する
- 測定モデルの信頼性、AVE、外部負荷量を確認する
- モデル図を作成する

## パッケージ

```{r packages}
rm(list = ls(all = TRUE))

library(lvsem)
library(ggplot2)
library(knitr)
```

## データ読み込み

```{r load_data}
data_file <- "Data Base.csv"
data_candidates <- c(
  file.path("data002", data_file),
  data_file,
  file.path("..", "data002", data_file)
)
data_path <- data_candidates[file.exists(data_candidates)][1]

if (is.na(data_path)) {
  stop("CSVファイルが見つかりません: ", data_file)
}

data_dir <- dirname(data_path)

raw_data <- read.csv(data_path, sep = ";", check.names = TRUE)

dim(raw_data)
head(raw_data)
```

## モデル定義

このデモでは、次の4つの潜在変数を使います。

- `CS`: 消費者満足
- `BA`: ブランド態度
- `BP`: ブランド選好
- `PI`: 購買意図

```{r model_definition}
blocks <- list(
  CS = paste0("CS", 1:5),
  BA = paste0("BA", 1:3),
  BP = paste0("BP", 1:4),
  PI = paste0("PI", 1:4)
)

latent_vars <- names(blocks)
path <- matrix(
  0,
  nrow = length(latent_vars),
  ncol = length(latent_vars),
  dimnames = list(latent_vars, latent_vars)
)

path["BA", "CS"] <- 1
path["BP", c("CS", "BA")] <- 1
path["PI", c("CS", "BA", "BP")] <- 1
path

score_relation <- path + t(path)
score_relation
```

## 前処理

```{r preprocessing}
model_vars <- unique(unlist(blocks))
model_data <- raw_data[, model_vars, drop = FALSE]

model_data[] <- lapply(model_data, function(x) {
  x <- as.numeric(as.character(x))
  x[!is.finite(x)] <- NA_real_
  x
})

model_data[] <- lapply(model_data, function(x) {
  ifelse(is.na(x), stats::median(x, na.rm = TRUE), x)
})

data.frame(
  samples = nrow(model_data),
  variables = ncol(model_data)
)
```

## 潜在変数スコア

```{r scores}
lv_scores <- make_lv_scores(model_data, blocks, score_relation)

head(lv_scores)
round(cor(lv_scores), 3)
```

## 構造モデル

```{r structural_model}
path_coefficients <- estimate_paths(lv_scores, path)
path_effects <- effects_from_beta(path_coefficients)

path_coefficients
path_effects

r2_values <- sapply(c("BA", "BP", "PI"), function(dv) {
  preds <- names(which(path[dv, ] == 1))
  fit <- lm(
    as.formula(paste(dv, "~", paste(preds, collapse = " + "))),
    data = as.data.frame(scale(lv_scores))
  )
  summary(fit)$r.squared
})

kable(
  data.frame(
    construct = names(r2_values),
    R2 = round(as.numeric(r2_values), 3)
  ),
  caption = "内生潜在変数のR2"
)
```

## Bootstrap

```{r bootstrap}
set.seed(123)
boot_paths <- bootstrap_paths(
  model_data,
  blocks,
  path,
  br = 1000,
  seed = 123,
  score_matrix = score_relation
)

kable(
  data.frame(
    path = boot_paths$path,
    round(boot_paths[, c("beta", "boot_se", "t_value")], 3)
  ),
  caption = "Bootstrapによる構造パス"
)
```

## 測定モデルの要約

```{r measurement}
measures <- measurement_summary(model_data, blocks, lv_scores)

kable(
  data.frame(
    block = measures$reliability$block,
    round(measures$reliability[, c("alpha", "composite_reliability", "ave")], 3)
  ),
  caption = "信頼性とAVE"
)

kable(
  data.frame(
    block = measures$loadings$block,
    item = measures$loadings$item,
    loading = round(measures$loadings$loading, 3)
  ),
  caption = "外部負荷量"
)
```

## モデル図

```{r model_plot, fig.width=11, fig.height=7}
node_df <- data.frame(
  block = c("CS", "BA", "BP", "PI"),
  label = c(
    "消費者満足\n(CS)",
    "ブランド態度\n(BA)",
    "ブランド選好\n(BP)",
    "購買意図\n(PI)"
  ),
  x = c(0, 2.2, 2.2, 4.4),
  y = c(1.4, 2.2, 0.6, 1.4)
)

edge_df <- path_coefficients
edge_split <- strsplit(edge_df$path, "_to_")
edge_df$from <- vapply(edge_split, `[`, character(1), 1)
edge_df$to <- vapply(edge_split, `[`, character(1), 2)
edge_df$label <- sprintf("beta = %.3f", edge_df$beta)

edge_df <- merge(
  edge_df,
  node_df[, c("block", "x", "y")],
  by.x = "from",
  by.y = "block"
)
names(edge_df)[names(edge_df) %in% c("x", "y")] <- c("x_from", "y_from")

edge_df <- merge(
  edge_df,
  node_df[, c("block", "x", "y")],
  by.x = "to",
  by.y = "block"
)
names(edge_df)[names(edge_df) %in% c("x", "y")] <- c("x_to", "y_to")

edge_df$x_label <- (edge_df$x_from + edge_df$x_to) / 2
edge_df$y_label <- (edge_df$y_from + edge_df$y_to) / 2

item_df <- measures$loadings
item_df$i <- ave(seq_len(nrow(item_df)), item_df$block, FUN = seq_along)
item_df$n <- ave(seq_len(nrow(item_df)), item_df$block, FUN = length)
item_df <- merge(item_df, node_df[, c("block", "x", "y")], by = "block")
names(item_df)[names(item_df) %in% c("x", "y")] <- c("x_node", "y_node")
item_df$x <- item_df$x_node
item_df$y <- item_df$y_node - 0.70 - (item_df$i - 1) * 0.17
item_df$label <- sprintf("%s %.3f", item_df$item, item_df$loading)

r2_df <- data.frame(
  block = names(r2_values),
  r2_label = sprintf("R2 = %.3f", as.numeric(r2_values))
)
r2_df <- merge(r2_df, node_df[, c("block", "x", "y")], by = "block")

model_plot <- ggplot() +
  geom_segment(
    data = edge_df,
    aes(x = x_from + 0.45, y = y_from, xend = x_to - 0.45, yend = y_to),
    arrow = arrow(length = unit(0.22, "cm")),
    linewidth = 0.8,
    color = "#2f3a45"
  ) +
  geom_label(
    data = node_df,
    aes(x = x, y = y, label = label),
    size = 4.1,
    fontface = "bold",
    label.size = 0.35,
    fill = "#ffffff",
    color = "#111827"
  ) +
  geom_label(
    data = edge_df,
    aes(x = x_label, y = y_label + 0.16, label = label),
    size = 3,
    label.size = 0,
    fill = "#ffffff",
    color = "#111827"
  ) +
  geom_label(
    data = item_df,
    aes(x = x, y = y, label = label),
    size = 2.8,
    label.size = 0.2,
    fill = "#f7fbff",
    color = "#2a3340"
  ) +
  geom_label(
    data = r2_df,
    aes(x = x, y = y + 0.55, label = r2_label),
    size = 3.1,
    label.size = 0.25,
    fill = "#eef7f2",
    color = "#111827"
  ) +
  coord_cartesian(xlim = c(-0.9, 5.3), ylim = c(-0.7, 3.0), clip = "off") +
  theme_void() +
  labs(title = "乳製品ブランドデータのlvsemモデル")

model_plot

ggsave(file.path(data_dir, "data002_lvsem_brand_model.png"),
       model_plot, width = 11, height = 7, dpi = 180)
```

## 出力の確認

```{r final_output}
cat("サンプルサイズ:", nrow(model_data), "\n")
print(round(r2_values, 3))
```

## 参考

- Boubker & Douayri (2020), Data in Brief, DOI: 10.1016/j.dib.2020.106172
- ローカルパッケージ: `lvsem`
- データ: `Data Base.csv`
