---
title: "Data003: SCRM受注データのlvsem再解析"
author: "Analysis"
date: "`r Sys.Date()`"
output:
  html_document:
    toc: true
    toc_float: true
    code_folding: show
---

```{r setup, include=FALSE}
knitr::opts_chunk$set(echo = TRUE, message = FALSE, warning = FALSE)
```

## 概要

このノートブックでは、サプライチェーンリスク管理データを再解析します。
データは医療機器の生産受注を想定した合成データで、450件の受注レベル
観測値を含みます。

PLS-SEMモデルでは、以下の7つの潜在変数を設定します。

- `SCR_Risk`: サプライチェーンリスクの露出度
- `SCRM_Practices`: リスク管理実践
- `Trace_Info`: トレーサビリティと情報品質
- `Cost_Var`: 単位コストの変動性
- `NoQ_Cost`: 非品質コストと不良関連指標
- `Op_Perf`: オペレーション成果
- `Econ_Perf`: 経済的成果

構造モデルでは、リスク露出度とSCRM実践がトレーサビリティ、コスト変動、
品質コスト、オペレーション成果、経済的成果に影響すると仮定します。
また、トレーサビリティを媒介変数として扱い、コスト・品質関連の成果が
最終的な業績に影響する構造を確認します。

## パッケージ

```{r packages}
rm(list = ls(all = TRUE))

library(lvsem)
library(ggplot2)
library(knitr)
```

## データ読み込み

```{r load_data}
data_file <- "SCRM_Orders_Dataset_450.csv"
data_candidates <- c(
  file.path("data003", data_file),
  data_file,
  file.path("..", "data003", data_file)
)
data_path <- data_candidates[file.exists(data_candidates)][1]

if (is.na(data_path)) {
  stop("CSVファイルが見つかりません: ", data_file)
}

data_dir <- dirname(data_path)
raw_data <- read.csv(data_path, check.names = TRUE)

dim(raw_data)
head(raw_data)
```

## モデル定義

```{r model_definition}
minmax <- function(x) {
  rng <- range(x, na.rm = TRUE)
  if (!is.finite(rng[1]) || diff(rng) == 0) {
    return(rep(0, length(x)))
  }
  (x - rng[1]) / diff(rng)
}

raw_data$breakeven_efficiency <- 1 - minmax(raw_data$breakeven_units)

blocks <- list(
  SCR_Risk = c(
    "supplier_delay_rate",
    "inbound_damage_rate",
    "storage_loss_rate",
    "process_rework_trigger_rate",
    "distribution_delay_rate",
    "stockout_rate"
  ),
  SCRM_Practices = c(
    "supplier_audit_score",
    "monitoring_frequency_per_month",
    "contingency_maturity_likert",
    "collaboration_index"
  ),
  Trace_Info = c(
    "traceability_completeness",
    "data_accuracy",
    "inspection_coverage"
  ),
  Cost_Var = c(
    "cost_var_metric",
    "unit_cost_sd_cop"
  ),
  NoQ_Cost = c(
    "noq_metric",
    "scrap_rate",
    "rework_rate",
    "nonconformity_rate"
  ),
  Op_Perf = c(
    "on_time_delivery",
    "cycle_time_hours_inv"
  ),
  Econ_Perf = c(
    "margin_pct",
    "breakeven_efficiency"
  )
)

block_summary <- data.frame(
  block = names(blocks),
  item_count = vapply(blocks, length, integer(1))
)
kable(block_summary, caption = "測定ブロック")

latent_vars <- names(blocks)
path <- matrix(
  0,
  nrow = length(latent_vars),
  ncol = length(latent_vars),
  dimnames = list(latent_vars, latent_vars)
)

path["Trace_Info", c("SCR_Risk", "SCRM_Practices")] <- 1
path["Cost_Var", c("SCR_Risk", "SCRM_Practices", "Trace_Info")] <- 1
path["NoQ_Cost", c("SCR_Risk", "SCRM_Practices", "Trace_Info")] <- 1
path["Op_Perf", c("SCR_Risk", "SCRM_Practices", "Trace_Info", "Cost_Var", "NoQ_Cost")] <- 1
path["Econ_Perf", c("SCR_Risk", "SCRM_Practices", "Trace_Info", "Cost_Var", "NoQ_Cost", "Op_Perf")] <- 1

path

score_relation <- path + t(path)
score_relation
```

## 前処理

```{r preprocessing}
model_vars <- unique(unlist(blocks))
model_data <- raw_data[, model_vars, drop = FALSE]

model_data[] <- lapply(model_data, function(x) {
  x <- as.numeric(as.character(x))
  x[!is.finite(x)] <- NA_real_
  x
})

too_constant <- vapply(model_data, function(x) {
  observed <- x[!is.na(x)]
  if (!length(observed)) {
    return(TRUE)
  }
  stats::sd(observed) == 0 || max(table(observed)) / length(observed) >= 0.95
}, logical(1))

if (any(too_constant)) {
  model_data <- model_data[, !too_constant, drop = FALSE]
  blocks <- lapply(blocks, function(x) intersect(x, names(model_data)))
}

empty_blocks <- vapply(blocks, length, integer(1)) == 0
if (any(empty_blocks)) {
  stop("前処理後に空になった測定ブロックがあります: ",
       paste(names(blocks)[empty_blocks], collapse = ", "))
}

model_data[] <- lapply(model_data, function(x) {
  ifelse(is.na(x), stats::median(x, na.rm = TRUE), x)
})

data.frame(
  samples = nrow(model_data),
  variables = ncol(model_data),
  removed_constant_variables = sum(too_constant),
  removed_variable_names = paste(names(too_constant)[too_constant], collapse = ", ")
)
```

## 潜在変数スコア

```{r scores}
lv_scores <- make_lv_scores(model_data, blocks, score_relation)

head(lv_scores)
round(cor(lv_scores), 3)
```

## 構造モデル

```{r structural_model}
path_coefficients <- estimate_paths(lv_scores, path, scale_scores = FALSE)
path_effects <- effects_from_beta(path_coefficients)

path_coefficients
path_effects

endogenous_vars <- rownames(path)[rowSums(path) > 0]
r2_values <- sapply(endogenous_vars, function(dv) {
  preds <- names(which(path[dv, ] == 1))
  fit <- lm(
    as.formula(paste(dv, "~", paste(preds, collapse = " + "))),
    data = as.data.frame(lv_scores)
  )
  summary(fit)$r.squared
})

kable(
  data.frame(
    construct = names(r2_values),
    R2 = round(as.numeric(r2_values), 3)
  ),
  caption = "内生潜在変数のR2"
)
```

## Bootstrap

```{r bootstrap}
set.seed(123)
boot_paths <- bootstrap_paths(
  model_data,
  blocks,
  path,
  br = 1000,
  seed = 123,
  score_matrix = score_relation
)

kable(
  data.frame(
    path = boot_paths$path,
    round(boot_paths[, c("beta", "boot_se", "t_value")], 3)
  ),
  caption = "Bootstrapによるパス推定"
)
```

## 測定モデル

```{r measurement}
measures <- measurement_summary(model_data, blocks, lv_scores)

kable(
  data.frame(
    block = measures$reliability$block,
    round(measures$reliability[, c("alpha", "composite_reliability", "ave")], 3)
  ),
  caption = "信頼性とAVE"
)

kable(
  data.frame(
    block = measures$loadings$block,
    item = measures$loadings$item,
    loading = round(measures$loadings$loading, 3)
  ),
  caption = "外部負荷量"
)
```

## モデル図

```{r model_plot, fig.width=12, fig.height=8}
node_df <- data.frame(
  block = c("SCR_Risk", "SCRM_Practices", "Trace_Info", "Cost_Var", "NoQ_Cost", "Op_Perf", "Econ_Perf"),
  label = c(
    "サプライチェーン\nリスク\n(SCR_Risk)",
    "SCRM実践\n(SCRM_Practices)",
    "トレーサビリティ\n情報品質\n(Trace_Info)",
    "コスト変動\n(Cost_Var)",
    "非品質コスト\n(NoQ_Cost)",
    "オペレーション\n成果\n(Op_Perf)",
    "経済的成果\n(Econ_Perf)"
  ),
  x = c(0, 0, 2.0, 4.0, 4.0, 6.0, 8.0),
  y = c(2.2, 0.8, 1.5, 2.25, 0.75, 1.5, 1.5),
  stringsAsFactors = FALSE
)

edge_df <- path_coefficients
edge_split <- strsplit(edge_df$path, "_to_")
edge_df$from <- vapply(edge_split, `[`, character(1), 1)
edge_df$to <- vapply(edge_split, `[`, character(1), 2)
edge_df$label <- sprintf("beta = %.3f", edge_df$beta)

edge_df <- merge(
  edge_df,
  node_df[, c("block", "x", "y")],
  by.x = "from",
  by.y = "block"
)
names(edge_df)[names(edge_df) %in% c("x", "y")] <- c("x_from", "y_from")

edge_df <- merge(
  edge_df,
  node_df[, c("block", "x", "y")],
  by.x = "to",
  by.y = "block"
)
names(edge_df)[names(edge_df) %in% c("x", "y")] <- c("x_to", "y_to")

edge_df$x_label <- (edge_df$x_from + edge_df$x_to) / 2
edge_df$y_label <- (edge_df$y_from + edge_df$y_to) / 2

r2_df <- data.frame(
  block = names(r2_values),
  r2_label = sprintf("R2 = %.3f", as.numeric(r2_values)),
  stringsAsFactors = FALSE
)
r2_df <- merge(r2_df, node_df[, c("block", "x", "y")], by = "block")

model_plot <- ggplot() +
  geom_segment(
    data = edge_df,
    aes(x = x_from + 0.52, y = y_from, xend = x_to - 0.52, yend = y_to),
    arrow = arrow(length = unit(0.20, "cm")),
    linewidth = 0.65,
    color = "#374151",
    alpha = 0.85
  ) +
  geom_label(
    data = node_df,
    aes(x = x, y = y, label = label),
    size = 3.7,
    fontface = "bold",
    label.size = 0.35,
    fill = "#ffffff",
    color = "#111827"
  ) +
  geom_label(
    data = edge_df,
    aes(x = x_label, y = y_label + 0.12, label = label),
    size = 2.5,
    label.size = 0,
    fill = "#ffffff",
    color = "#111827"
  ) +
  geom_label(
    data = r2_df,
    aes(x = x, y = y - 0.48, label = r2_label),
    size = 2.9,
    label.size = 0.25,
    fill = "#eef7f2",
    color = "#111827"
  ) +
  coord_cartesian(xlim = c(-0.9, 8.9), ylim = c(0.0, 3.0), clip = "off") +
  theme_void() +
  labs(title = "SCRM受注データのlvsemモデル")

model_plot

ggsave(file.path(data_dir, "data003_lvsem_scrm_model.png"),
       model_plot, width = 12, height = 8, dpi = 180)
```

## 最終出力

```{r final_output}
cat("サンプルサイズ:", nrow(model_data), "\n")
cat("除外した定数に近い変数:",
    paste(names(too_constant)[too_constant], collapse = ", "), "\n")
print(round(r2_values, 3))
```

## 参考情報

- De Leon Montes, L. (2026). ローカル `README. txt.txt` 内のデータ説明。
- 使用パッケージ: `lvsem`
- 使用データ: `SCRM_Orders_Dataset_450.csv`
